【裁判字號】    97,交聲,1912
【裁判日期】    971013
【裁判案由】    交管條例聲異
【裁判全文】
臺灣板橋地方法院交通事件裁定        97年度交聲字第1912號
原處分機關  交通部公路總局臺北區監理所
異  議  人
即受處分人  甲○○
上列異議人即受處分人因違反道路交通管理處罰條例案件，對於
交通部公路總局臺北區監理所97年7 月10日所為之裁決處分（處
分案號：北監營裁字裁40-ABI703824號）聲明異議，本院裁定如
下：
    主  文
異議駁回。
    理  由
一、原處分意旨略以：異議人即受處分人甲○○於民國（下同）
    95年11月9 日18時26分許，在臺北市○○○路○ 段188 號附
    近處，因駕駛車牌號碼412-NS營業自小客車「在設有禁止臨
    時停車標線處所臨時停車」之違規事實，經臺北市政府警察
    局松山分局交通分隊員警以臺北市政府警察局北市警交大字
    第ABI703824 號舉發違反道路交通管理事件通知單（下稱舉
    發通知單）當場舉發。嗣後並經原處分機關以交通部公路總
    局臺北區監理所97年7 月10日以北監營裁字裁40-ABI703824
    號違反道路交通管理事件裁決書，裁處罰鍰新臺幣（下同）
    300元等語。
二、聲明異議意旨略以：異議人甲○○固有於上揭時、地，駕駛
    車牌號碼412-NS營業自小客車行經該處，惟其臨時停靠處所
    係設置於舉發地點之計程車招呼站內，而非如原舉發單位所
    稱臨時停車於紅線上。故其並未有於紅線禁止臨時停車處所
    臨時停車之違規行為。此外，於異議人遭員警舉發前，距異
    議人前方約3 、4 公尺處，另有一營業自小客車亦遭同一員
    警開立舉發通知單，然是時該員警既未先行告誡異議人此處
    不可停車，而嗣後對異議人開立舉發通知單時，反向異議人
    陳稱「有時間給你走，是你不走的。」，足認原舉發員警執
    法顯有不當。是異議人不服原處分，為此爰依法聲明異議云
    云。
三、按汽車駕駛人在設有禁止臨時停車標誌、標線處所臨時停車
    者，處300元以上600元以下罰鍰，道路交通管理處罰條例第
    55條第3 款設有明文。次按設有禁止臨時停車標誌、標線（
    即紅色實線）處所不得臨時停車，道路交通安全規則第111
    條第1 項第3 款亦規定甚明。另紅實線設於路側，用以禁止
    臨時停車。又禁止臨時停車線為紅色實線，用以指示禁止臨
    時停車路段，道路交通標誌標線號誌設置規則第149 條第1
    項第1 款第5 目及第169 條第1 項、第2 項復分別著有規定
    。
四、經查：
  (一)本件異議人甲○○駕駛車牌號碼412-NS號營業自小客車，有
    於上開時、地臨時停車之事實，於本院調查時並不否認；惟
    矢口否認有「在設有禁止臨時停車標線處所臨時停車」之違
    規行為，並以前揭情詞置辯；然查；證人即舉發本件違規事
    件之臺北市政府警察局松山分局交通分隊員警劉國棟於本院
    調查時到庭具結證稱：「（問：異議人表示他所停車之位置
    係計程車招呼站，有何意見？）答；異議人停車處是紅線，
    我舉發時異議人是停在紅線的位置‧‧‧問：異議人表示所
    劃紅線模糊有何意見？答：收到本件傳票，我有重回該地，
    該處有紅線是很明顯的，該處是路口，不能停車」，證人並
    提出照片影本3 紙附卷，復經本院以你所拍攝照片與當時舉
    發時是否有改變等情訊問證人劉國棟，證人答稱：「紅線是
    一樣的，那個地點是沒有變的‧‧‧」（見本院97年8 月7
    日訊問筆錄）。並參酌證人劉國棟與異議人甲○○之間，不
    僅未有任何怨隙，且係毫不相識之人，衡情證人劉國棟應無
    設詞攀誣，或虛構違規事實以陷害異議人之理！況警員於執
    行公務時，本身即受有行政懲處責任之監督，是其到庭具結
    作證，更係以刑事責任擔保其證言之真實性。故證人乙○○
    ○○上開證述，經核尚無不可採信之處。再者，異議人於本
    院訊問時亦供稱：「（問：你所停的位置是否劃有紅色線？
    ）那線都蠻模糊的」等語（見本院上開訊問筆錄），顯見於
    舉發地點繪製之紅色實線，固然因養護不佳略顯斑駁，然一
    般人以肉眼觀察應仍可清楚辨識出有該紅色標線存在，又未
    有經主管機關予以變更清除標線之痕跡，一般人依其社會生
    活經驗觀察，應可以判斷該處為禁止臨時停車處所甚明。此
    外附有臺北市政府警察局北市警交大字第ABI703824 號舉發
    違反道路交通管理事件通知單暨臺北市政府警察局松山分局
    95年12月25日北市警松分交字第09533918400 號函各1 紙在
    卷可稽。是以異議人前揭所辯，顯係卸責之詞，委無足採。
    異議人於上揭時、地，有在禁止臨時停車之處所違規臨時停
    車之事實，應無疑義。
  (二)至原舉發單位雖未能提出異議人甲○○違規照片或攝影畫面
    等實質證據供異議人檢視，然「當場舉發」交通違規並不以
    攝影或照相存證為其要件，亦不以舉發錄影或照片為唯一之
    證明方法，若舉發警員係親眼見聞違規經過，並經以證人之
    身分具結後為證述，此證人證詞仍不失為證明方法之一種。
    且若強求各種交通違規行為均需以照片為其裁罰依據，事實
    上殆不可行。蓋諸多違規行為之發生難以預期，違規狀態稍
    縱即逝，無法期待執勤警員就一瞬間突發之交通違規行為，
    於發現後能及時攝影取證。故事實上僅能仰賴舉發警員親身
    目視所見為之，別無其他舉證之可能。又刑事訴訟法就犯罪
    證據有關之規定中，與屬行政秩序罰之交通違規裁罰本旨不
    合之部分，本不在道路交通管理處罰條例準用之列。從而，
    交通違規行政爭訟之舉證責任原理，應非如刑事案件中，必
    須超越任何合理懷疑，始可為有罪判決之嚴格程度，而係應
    與民事訴訟之舉證責任原理相類似，亦即基本上應就行政機
    關與人民所各自主張有利於己之事實，分配其應盡之舉證責
    任，而非逕予準用刑事訴訟上之「無罪推定」原則，此觀諸
    行政訴訟法第136 條規定行政訴訟程序準用民事訴訟法第27
    7 條舉證責任分配原則之立法意旨，即可明瞭。末查；交通
    勤務警察或依法令執行交通稽查任務人員，開單舉發違反道
    路交通管理處罰條例所列之違規事實，經公路主管機關或警
    察機關所為之裁決處罰，本質上為行政處分，係公務員基於
    職務上權力，依法就特定之具體事件所為，並具有公法上效
    果之單方行政行為。而根據公務員為公法上行為具有公信力
    之原則，該行政處分當可被推定為真正，且其據以依法處分
    之事實認定，亦應可推定為正確無誤。故證人乙○○○○本
    其維護交通秩序、安全職責所為之本件舉發，自應受到合法
    、正確之推定。
五、綜上所述，本件異議人甲○○於上述時、地，在禁止臨時停
    車處所停車之違規行為已洵堪認定，則原處分機關即交通部
    公路總局臺北區○○○○道路交通管理處罰條例第55條第3
    款，並參酌違反道路交通管理事件統一裁罰基準及處理細則
    之規定，裁處異議人罰鍰300 元，於法即無不當，從而，本
    件異議人之異議為無理由，應予駁回。
六、據上論斷，應依道路交通案件處理辦法第19條，裁定如主文
    。
中    華    民    國    97    年    10    月    13    日
                     交通法庭  法  官  潘  長  生
右正本證明與原本無異。
如不服本裁定應於送達後5日內向本院提出抗告狀。
                               書記官  張  玉  如
中    華    民    國    97    年    10    月    13    日


司法院資訊處製作；財團法人民間司法改革基金會備份。
